臺灣高等法院刑事判決　　　　　　　　　　　八十八年度重上更(三)字第一七九號
　　上　訴　人
　　即　自訴人　丁○○
　　代　理　人　癸○○
　　　　　　　　甲○○
　　上　訴　人
　　即　被　告　子○○
　　選任辯護人　周承武　律師
　　上　訴　人
　　即　被　告　庚○○
　　　　　　　　己○○
　　右二人共同
　　選任辯護人　謝曜焜　律師
　　上　訴　人
　　即　被　告　戊○○
　　　　　　　　壬○○
右上訴人因被告等恐嚇等案件，不服臺灣板橋地方法院八十二年度自字第五七二號、
八十三年度自字第一三三號，中華民國八十三年十一月十一日第一審判決，提起上訴
，判決後，經最高法院第三次發回，本院更為判決如左：
    主  文
原判決撤銷。
子○○、庚○○、林色真、戊○○、壬○○均無罪。
    理  由
一、自訴意旨略以：自訴人與被告子○○於八十年十一月間合夥在台北市○○街一五
    九巷二０號二樓設立科技工程顧問有限公司（以下稱科技公司），雙方言明爾後
    公司經營利潤對半平分，被告子○○並授其妻陳美雪為公司會計，八十二年八月
    初被告子○○因與其妻不睦而夫妻離異，乃懷疑自訴人在其出國期間，與其妻因
    公司業務往來有超友誼關係，遂於九月四日，在該公司小會議室內緊閉門鎖（小
    會議室僅自訴人與被告子○○二人）恐嚇自訴人如不依被告子○○口述簽署字據
    ，除了要將懷疑自訴人與其妻（當時業已離異）有染之事公諸報章媒體，讓自訴
    人身敗名裂外，且無論自訴人逃到天涯海角都要追殺自訴人及其家人，致自訴人
    心生畏怖，迫不得已依其口述，簽署未載賠償金額之字據一紙。事後被告子○○
    以持有該字據持續恐嚇，自訴人心懼不敢居家，走避中和暫住友宅，並於八十二
    年九月十七日向台北縣警察局中和分局報案。爾後被告子○○派人追尋並至自訴
    人居處、岳母居處、二弟居處及太太、四弟辦公室持續恐嚇。其後被告子○○並
    變本加厲，持續打電話向自訴人恐嚇，分由自訴人之妻乙○○及子李政霖接聽，
    稱「自訴人愈逃避只有『死』．．．」，並向李政霖稱：限期自訴人如不出面解
    決，三天內就會有人死亡。甚且透過被告戊○○及其妻被告壬○○傳達恐嚇言詞
    ，言明「賴（指被告子○○）反正就是一句話，李（指自訴人）把一千多萬元拿
    給賴就沒事，如果李還在說要拿證據什麼的，賴就要動武了」、「如不答應這條
    件，賴說二分鐘就可解決李全家，反正賴調頭就走，然後跟著動粗什麼．．．跟
    著實行」、「一千五百多萬，可保自訴人一家三口平安」。被告戊○○並轉告自
    訴人在被告子○○派人恐嚇、追殺之最後通牒日（即九月二十三日），依其所要
    求之金額，出面簽署「協議書」。自訴人逼不得已乃於九月二十二日深夜二次簽
    署協議書，被告戊○○在場。自訴人簽署協議書後，因心有餘悸乃走避在外，被
    告子○○又四處探尋，查出自訴人避居處乃持續撥電話至自訴人避走處，並對自
    訴人妻揚言「見面一分鐘就解決．．．」。復於八十二年十月二日上午十時許僱
    被告庚○○、林色真二人至自訴人之弟丙○○財政部證券管理委員會辦公室傳話
    ，謂自訴人不出面給錢，即要對自訴人及家人不利。自訴人迫不得已乃虛與委蛇
    ，並託自訴人之妻妹婿於八十二年十月十二日上午回台北縣警察局中和分局報案
    ，是日下午被告子○○僱被告庚○○前往取款時為警逮獲。因認被告等涉犯刑法
    恐嚇、恐嚇取財等罪嫌云云。
二、按犯罪事實應依證據認定之，無證據不得推定其犯罪事實，刑事訴訟法第一百五
    十四條定有明文。又刑事訴訟法上所謂認定犯罪事實之證據，係指足以認定被告
    確有犯罪行為之積極證據而言，該項證據自須適合於被告犯罪事實之認定，始得
    採為斷罪資料；如未能發現相當證據，或證據不足以證明，自不能以推測或擬制
    之方法，以為裁判之基礎；告訴人之告訴係以使被告受刑事訴追為目的，是其陳
    述是否與事實相符，仍應調查其他之證據以資審認；最高法院二十九年上字第三
    一０五號、四十年台上字第八十六號、五十二年台上字第一三ＯＯ號分別著有判
    例可資參照。
三、訊據被告子○○、戊○○、壬○○、庚○○、林色真等五人，被告子○○就其認
    自訴人在其出國期間，與其妻有超友誼關係，八十二年九月四日，在科技公司會
    議室內，要求自訴人書立協議書，又曾於八十二年九月二十三日與自訴人書立協
    議書，嗣渠曾請被告林色真前往取款之事實；被告戊○○、壬○○則就伊等曾與
    自訴人之妻乙○○通電話之事實，通話中曾提及「賴（指被告子○○）反正就是
    一句話，李（指自訴人）把一千多萬元拿給賴就沒事，如果李還在說要拿證據什
    麼的，賴就要動武了」、「如不答應這條件，賴說二分鐘就可解決李全家，反正
    賴調頭就走，然後跟著動粗什麼．．．跟著實行」、「一千五百多萬，可保自訴
    人一家三口平安」等語之事實；被告林色真就其曾受被告子○○委託前往找自訴
    人取款，其嗣則轉請其弟即被告庚○○代為之事實部分；被告庚○○就其曾受其
    姊即被告林色真之託前往取款之事實部分，固分別均不諱言，惟均堅決否認有何
    犯行，被告子○○辯稱：渠並未恐嚇自訴人，自訴人係為了免除一千二百萬元之
    債務，故意陷害渠，自訴人找被告戊○○夫婦來找渠談，不是渠找被告戊○○夫
    婦去找他們，係因自訴人給渠的不是銀行本票，渠不要，所以才會有這麼多事等
    語。被告戊○○則辯稱：渠並未恐嚇自訴人，渠與自訴人及被告子○○都是好朋
    友，渠只是以朋友立場關懷他們而已，自訴人節錄渠關懷自訴人之談話內容，斷
    章取義等語；被告壬○○亦辯稱：伊並未恐嚇自訴人，電話錄音帶是因為自訴人
    之妻聯絡不到被告子○○，拜託伊及伊夫被告戊○○幫他們聯絡，伊等聯絡到被
    告子○○後，再回電話給自訴人之妻乙○○，伊等與自訴人夫妻之三十分鐘的談
    話被剪接成三分鐘，顯有問題而不能當為證據等語；被告庚○○辯稱：渠從未去
    過證券管理委員會，渠沒有去恐嚇任何人，渠有去的話，證管會應會有錄影帶等
    語；被告林色真則以：伊並未恐嚇自訴人之弟，是老闆即被告子○○告訴伊有一
    筆帳應該要還進來的，叫伊去找自訴人之弟，請他聯絡自訴人等語。
四、自訴人認被告等均涉有恐嚇、恐嚇取財罪嫌無非以證人即自訴人之妻乙○○、自
    訴人之弟丙○○、證人辛○○等人之證述，佐以被告戊○○、壬○○等人之電話
    錄音為其主要論據。
五、然查：
（一）自訴人雖迭陳稱其持續遭受被告子○○之恐嚇，始簽下切結書、協議書云云。
      就關於八十二年九月四日之部分，即自訴人書立切結書予被告子○○之部分，
      姑不論自訴人於原審八十三年八月九日訊問時，自訴人已自陳其並無證據證明
      其於當日（八十二年九月四日）確受被告子○○恐嚇等語（見原審卷第二第九
      十頁第一行），是於法尚不得僅憑自訴人單方面之指訴，即遽認被告確有此部
      分自訴人所指之犯行，況八十二年九月四日自訴人簽署切結書之處所，係在自
      訴人與被告子○○服務之科技公司之會議室，當時僅被告子○○與自訴人二人
      在場，而該會議室之門係透明玻璃，當天公司其他同仁並未聽聞被告子○○與
      自訴人有爭吵或異狀之情形，被告子○○與自訴人商談過程中，有電話進來，
      證人王國偉亦曾進入會議室，請被告子○○、自訴人接聽電話等情，業分據證
      人即曾任職科技公司之副理之吳秀蕊、王國偉分別於原審八十三年三月八日、
      八十三年五月三日訊問時到庭結證屬實（見原審卷一第一一二頁反面至第一一
      三頁反面）；又衡諸日常事理，果自訴人於其任職之公司內會議室遭受被告子
      ○○之恐嚇，其大可告知當時同在公司之其他同仁，又果被告子○○確因懷疑
      自訴人與被告子○○之妻發生嬡昧之關係，而於公司內之會議室要求自訴人書
      立切結書，而自訴人復否認之，則被告子○○與自訴人間必定情緒激動而發生
      相當程度之爭執，公司之其他同仁，應無不知之理，焉有未聽聞被告子○○與
      自訴人有爭吵或異狀之情形之理？益證自訴人關於八十二年九月四日遭被告子
      ○○恐嚇之指訴，尚難信採。而關於八十二年九月二十三日之部分，即自訴人
      書協議書之部分，自訴人於原審八十三年八月九日訊問時自承：「八十二年九
      月二十三日寫協議書時，他（指被告子○○）沒有恐嚇我」等語（見原審卷二
      第九十頁）；益見自訴人此部分指稱其遭被告子○○恐嚇始簽下協議書之指訴
      ，尚屬無據而顯難採信。
（二）自訴人另迭稱其妻遭被告戊○○、壬○○夫婦之電話恐嚇，並舉提被告壬○○
      與自訴人之妻乙○○間以電話通話之錄音帶為證，雖該等錄音帶經原審法院分
      別於八十三年五月二十四日、六月七日二次當庭播放，被告戊○○、陳王梅就
      其中部分聲音係其二人之聲音部分固不爭執，此有各該筆錄附卷可查；然自訴
      人所舉提之錄音帶，雖經本院前審先後二次送請法務部調查局以聲紋儀鑑析鑑
      定結果，均認無剪接情形（該局八十四年十一月二十日、十二月三十日（八四
      ）陸（三）字第八四一二六二四三、八四一四四一九二號函參照）。嗣經本院
      前審再函送憲兵司令部刑事支援中心鑑定之結果，認該等錄音帶均非全程錄音
      ，而有剪輯之情形，此有該中心八十六年十一月三日八六綱得字第一五○九七
      號鑑驗通知書一紙附卷（見更二卷一第六十九頁）可查。該等錄音帶再經本院
      前審送請中央警察大學鑑定之結果，亦認自訴人所舉提之錄音帶均有剪輯之情
      形，此亦有該大學八十七年十月二十二日八七校科字第八七四五六四號函所附
      之鑑定報告一份在卷（見更二卷二第三三一頁至三四二具）可資佐證。查憲兵
      司令部刑事支援中心及中央警察大學二鑑定單位所認定之剪輯處均相一致，另
      依上開鑑定方法及精密度，應以憲兵司令部刑事支援中心及中央警察大學之鑑
      定結果較為可採；是自訴人所舉提之錄音帶，係於錄音後經剪輯而成，要無疑
      義。
（三）衡諸日常事理，同一話語，其意義為何，常因該語詞之語氣或該語詞之前後語
      句之內容之不同，甚或亦因交談之人之關係之不同，而有不同之意義，是一句
      話語之真正意涵，必也由交談之人間之相互關係、言語者之語氣、該一語句前
      後語句之語氣、內容等方面，始能定某一話語之真意究竟為何，茲試舉一例以
      明之，如甲向乙稱：「丙昨天跟我吃飯時提到，你要小心點，否則就給你好看
      。」，此一話語，應係甲向乙轉述丙恐嚇乙之話語無訛，但果將「丙昨天跟我
      吃飯時提到」等話語刪去，則整句話語之意，則變成「你要小心點，否則就給
      你好看」係甲向乙恐嚇之語。查自訴人所舉提之錄音帶三卷，係於錄音後經剪
      輯而成，業如前述；果自訴人舉提錄音帶之目的，係為真實還原自訴人之妻乙○○與被告戊○○、壬○○夫婦間對話之原貌，其自應將該錄音帶以原錄音之
      實況，真實呈現，以利法院證據之調查與真實之發現，惟自訴人及自訴代理人
      竟不出此，而將原應有逾半個小時以上（如後述）之對話錄音內容，擅自剪輯
      成各僅約三分鐘長之錄音帶而提出於法院，其欲以不實之錄音帶內容而左右訴
      訟之結果之意圖，至為灼然，其動機至有可議。即自訴人之妻即證人乙○○於
      本院受命法官九十年八月二十二日調查時，亦自陳其與被告戊○○、壬○○當
      日之電話通話時間大約有半個鐘頭或四十分鐘等語，自訴人之妻與被告戊○○
      、壬○○間之對話，既可長達半個小時或四十分鐘，足見被告戊○○、壬○○
      與自訴人及自訴人妻乙○○，應係舊識無訛（此亦為自訴人所不否認）；而當
      日言談之內容復係牽涉其等均熟識之被告子○○夫妻之事，則衡情雙方（即自
      訴人妻與被告戊○○、壬○○）間交談之內容，除自訴人所提出之錄音帶之內
      容外，定尚有其他之話語參雜其中；被告戊○○、壬○○向自訴人之妻稱「賴
      （指被告子○○）反正就是一句話，李（指自訴人）把一千多萬元拿給賴就沒
      事，如果李還在說要拿證據什麼的，賴就要動武了」、「如不答應這條件，賴
      說二分鐘就可解決李全家，反正賴調頭就走，然後跟著動粗什麼．．．跟著實
      行」、「一千五百多萬，可保自訴人一家三口平安」等語，非無好友間相互規
      勸、分析利害關係之過程中，陳述發生衝突中之某方面意見之可能。此由自訴
      人之妻乙○○於與被告戊○○、壬○○夫婦言談之末，尚向被告戊○○、壬○○稱「好！好！謝謝妳」等語，可見一斑。是於法應認自訴人所舉提之錄音帶
      各卷，尚非得資為被告戊○○、壬○○二人於與自訴人之妻通話中，恐嚇自訴
      人之妻之適合證明。
（四）另參以自訴人果於八十二年九月十七日受被告戊○○、壬○○夫婦之恐嚇，而
      心生畏怖，則自訴人於當日之後，定對於被告戊○○、壬○○存有戒心，甚或
      恐懼，而與被告戊○○、壬○○夫婦保持距離，以免遭受損害，方符常情；然
      自訴人於本院受命法官九十年六月二十七日調查時，自訴人自陳其確於八十二
      年十月間和被告戊○○還有業務往來；於本院受命法官九十年七月十八日調查
      時，自訴人尚自陳其於八十二年九月二十三日簽完協議書後，自訴人尚且留在
      被告戊○○、壬○○家中等語，是應認自訴人對於被告戊○○、壬○○，並未
      心生畏怖而與被告戊○○、壬○○夫婦保持距離；是縱認被告戊○○、壬○○
      曾對自訴人妻乙○○稱「賴（指被告子○○）反正就是一句話，李（指自訴人
      ）把一千多萬元拿給賴就沒事，如果李還在說要拿證據什麼的，賴就要動武了
      」、「如不答應這條件，賴說二分鐘就可解決李全家，反正賴調頭就走，然後
      跟著動粗什麼．．．跟著實行」、「一千五百多萬，可保自訴人一家三口平安
      」等語，然由自訴人嗣仍與被告戊○○、壬○○交往甚密，應認自訴人對於被
      告戊○○、壬○○所言，並未心生畏怖，此即與刑法恐嚇罪之構成要件有間，
      尚不得遽以該罪相繩。
（五）自訴人雖另以被告子○○委由被告林色真、庚○○，透過自訴人之弟丙○○，
      恐嚇自訴人，並舉證人丙○○、辛○○為證云云。惟查，證人辛○○於原審八
      十三年六月七日訊問時，到庭證稱：「大約過了二三十分鐘，丙○○才回來，
      （丙○○有無告訴你，他遭到庚○○、林色真二人言語上的恐嚇？）他回來後
      沒有向我提起剛才的事，但快要下班時，他交一封信給我，信封上寫如果他遭
      到不幸，請幫他把信交給警察，口頭上他也有叮嚀我，我就把這封信放在後面
      的鐵櫃下．．．」等語（見原審卷第二第六頁）；而於八十四年二月二十三日
      本院前審調查時，卻證稱：「他（指丙○○）事後有跟我說有人恐嚇他」等語
      （見上訴卷第四十七頁正、反面）；惟於本院前審八十四年十二月十九日調查
      時，證人辛○○亦到庭證稱：「（談了多久？）半個鐘頭左右．．．（丙○○
      有無告訴你他受到恐嚇之事？）他沒說什麼，但當天下午下班時，拿了一封信
      放在抽屜告訴我，如果他沒來上班，就請交給警方處理」等語（見更一卷第一
      ○六頁正、反面）；然證人丙○○於八十三年六月七日於原審訊問時，則稱：
      「（當天你和他們（指被告林色真、庚○○）在辦公室外面談了多久？）交談
      了五分鐘左右，他們走後我就回辦公室，（你回到辦公室後，有無向辛○○提
      起剛才的事？）沒有，到快下班時，我拿信給他方向他提了一下」等語（見原
      審卷二第七頁反面、第八頁）；足見證人辛○○、丙○○二人關於被告林色真
      、庚○○與自訴人之弟丙○○交談之時間究為多久？證人丙○○與被告林色真
      、庚○○二人交談後，回來究有無告知證人辛○○其被恐嚇？證人丙○○究如
      何交信予證人辛○○？等情，證人辛○○、丙○○二人之先後供述，明顯齟齬
      ，已難令人無疑；另證人丙○○係自訴人之弟，其所言已難免偏頗，是證人辛○○、丙○○二人具重大瑕疵之證述，尚不得遽以採信。姑不論證人辛○○、
      丙○○二人之證述明顯齟齬而互不符合，業如前述，即依證人辛○○所述，當
      時僅證人丙○○一人到辦公室外面與被告林色真、庚○○二人洽談，證人辛○○既未隨證人丙○○一同與談，則證人辛○○之證述就被告林色真、庚○○二
      人是否確有恐嚇丙○○一節，即非適合之證明。而證人丙○○係自訴人之弟，
      且其所言亦已直接涉及利害關係，自難期公允而無所偏頗，是證人丙○○之供
      述，於法亦不得遽以採信，而資為本件被告林色真、庚○○之不利證明。
（六）另參以證人丙○○於原審八十三年一月十一日訊問時陳稱：「．．．另外，八
      十二年十月二日早上十點左右，有一男（指被告庚○○）一女（指被告林色真
      ）到我辦公室找我，把我叫到辦公室外面的樓梯旁，女的說她是子○○的朋友
      ，子○○叫她來傳話，如果我哥哥不給錢，就要對他全家不利，如果給錢，就
      保他全家平安，男的拿照相機要強行對我拍照，我說要叫警察，他們就跑了．
      ．．」等語（見原審卷一第四十九頁）；果證人丙○○所述屬實，足見被告林
      色真、庚○○僅係代被告子○○為傳話爾，則衡情，被告林色真、庚○○大可
      逕以電話聯絡丙○○，並在電話中將上情告知丙○○即可，被告林色真、庚○○何庸冒被逮捕或留下不利於己之證據之危險，而僅為告知丙○○上情，即親
      自至證人丙○○服務上班之場所？此舉顯於常情有違。益證證人丙○○此部分
      之供述，尚難以遽採。
（七）況依證人丙○○前引所陳，證人丙○○聽聞被告林色真所言後，即稱要叫警察
      ，被告林色真、庚○○拔腿就跑，足見證人丙○○聽聞被告林色真所言後，並
      未心生畏怖；再者證人丙○○僅係傳話之人，其並非被告子○○所欲要求付款
      之人，證人當無由生寫一封信交其同事即證人辛○○之必要；且該封信，證人
      丙○○嗣稱已將之撕毀云云，更與常情有違；在在均足證證人丙○○所言，處
      處啟人疑竇而不適合於資為被告林色真、庚○○不利之證明。
（八）綜上所述，本件自訴人所憑以認被告等涉犯刑法恐嚇、恐嚇取財之證據，於法
      均非適合本件被告等被訴犯行之證明。此外復查無其他積極證據足資證明被告
      等有何恐嚇、恐嚇取財犯行。
六、原審就自訴人所舉提之各項證據，未詳予勾稽，即遽為被告等被訴恐嚇罪部分均
    有罪之諭知，顯有未洽。被告等上訴意旨，就此指摘原判決不當，求予撤銷改判
    ，非無理由。另自訴人上訴意旨，仍執陳詞，以被告等另涉犯恐嚇取財云云，並
    無可取，自訴人執此上訴意旨，指摘判決不當，雖無足可取，惟原判決既有可議
    ，即應由本院將原判決撤銷，另為被告等均無罪之諭知。
據上論斷，應依刑事訴訟法第三百六十九條第一項前段、第三百六十四條、第三百四
十三條、第三百零一條第一項，判決如主文。
中      華      民      國      九十一      年      四    月    二十三  日
                              臺灣高等法院刑事第十庭
                                  審判長法  官  溫  耀  源
                                        法  官  何  菁  莪
                                        法  官  林  銓  正
右正本證明與原本無異。
如不服本判決應於收受送達後十日內向本院提出上訴書狀，其未敘述上訴之理由者並
得於提起上訴後十日內向本院補提理由書（均須按他造當事人之人數附繕本）。
                                        書記官  陳  菊  珍
中      華      民      國      九十一      年      四月    二十四  日
